【裁判字號】    97,聲,981
【裁判日期】    970926
【裁判案由】    返還提存物
【裁判全文】
臺灣桃園地方法院民事裁定               97年度聲字第981號
聲  請  人  戊○○○(鄭重山之.
            丙○○(鄭重山之繼.
            乙○○(鄭重山之繼.
            丁○○(鄭重山之繼.
相  對  人  甲○○
                        弄12.
上列當事人間請求返還提存物事件，本院裁定如下：
    主  文
本院八十六年度存字第二二一五號提存事件聲請人所提存之新台
幣壹拾柒萬元，准予返還。
    理  由
一、按訴訟終結後，供擔保人證明已定20日以上之期間，催告受
    擔保利益人行使權利而未行使者，或法院依供擔保人之聲請
    ，通知受擔保利益人於一定期間行使權利並向法院為行使權
    利之證明而未證明者，法院應依供擔保人之聲請，以裁定命
    返還其提存物。民事訴訟法第104 條第1 項第3 款定有明文
    ，前開規定於其他依法令供訴訟上之擔保者準用之，同法第
    106 條亦設有規定。而訴訟終結，宜從廣義解釋，包括執行
    程序終結在內。故債權人於執行程序終結後，定20日以上之
    期間催告受擔保利益人行使權利而未行使者，法院即得依上
    開規定裁定准許返還提存物。另所謂「訴訟終結」，在因假
    扣押或假處分所供擔保之情形，因該擔保係為保障受擔保利
    益人因不當假扣押或假處分所受損害而設，倘執行法院已依
    假扣押或假處分裁定實施假扣押或假處分之執行，則在供擔
    保人撤回假扣押或假處分之執行前，受擔保利益人所受損害
    仍可能繼續發生，損害額既未確定，自無強令其行使權利之
    理。故在假扣押或假處分所供之擔保，供擔保人依民事訴訟
    法第106 條準用同法第104 條第1 項第3 款規定，聲請以裁
    定命返還其擔保金，必以供擔保人已撤回假扣押或假處分之
    執行，始得謂與該款所定之「訴訟終結」相當，而得依該條
    款行使定期催告之權利，並進而向法院為返還提存物之聲請
    。
二、聲請人意旨略以：鄭重山與相對人間請求事件，鄭重山前遵
    鈞院86年度全字第2482號民事裁定為擔保假扣押，曾提供新
    台幣170,000 元為擔保金，以鈞院86年度存字第2215號提存
    事件提存在案。茲因鄭重山死亡而財產上一切之權利義務由
    聲請人繼承，聲請人已於訴訟終結後定20日以上之間催告相
    對人行使權利而其未行使，爰聲請裁定准予返還提存物等語
    。
三、聲請人主張上揭事實，業據其提出本院95年度全聲字第190
    號撤銷假扣押事件裁定及確定證明書、民國96年10月11日本
    院民事執行處覆聲請人撤回假扣押執行聲請狀函（86年度執
    全字第1762號）、本院86年度存字第2215號提存書、本院97
    年1 月29日97年度聲字第172 號通知相對人行使權利函等影
    本各一件為證，並經本院依職權調閱本院86年度全字第2482
    號假扣押裁定、95年度全聲字第190 號撤銷假扣押裁定事件
    、86年度執全字第1762號假扣押執行事件、86年度存字2215
    號提存事件等卷證查閱無訛。又相對人並未依法行使權利之
    事實，亦有卷附民事紀錄科查詢表在卷可證，堪信其主張為
    真正，是聲請人聲請返還提存物，洵屬有據，應予准許。
四、依民事訴訟法第106 條前段、第104 條第1 項第2 款裁定如
    主文。
中    華    民    國    97    年    9     月    26    日
                  民事第二庭  法  官  張金柱
如不服本裁定應於送達後10日內向本院提出抗告狀，並應繳納抗
告裁判費新台幣1,000 元。
以上正本證明與原本無異。
中    華    民    國    97    年    9     月    30    日
                              書記官  黃珮娟


司法院資訊處製作；財團法人民間司法改革基金會備份。
